【裁判字號】    95,上易,238
【裁判日期】    950406
【裁判案由】    過失傷害
【裁判全文】
臺灣高等法院刑事判決                 95年度上易字第238號
上  訴  人
即  被  告  丙○○
輔  佐  人  甲○○
上列上訴人因過失傷害案件，不服臺灣臺北地方法院94年度易字
第2172號，中華民國95年1月12日第一審判決（起訴案號：臺灣
臺北地方法院檢察署94年度偵字第18963號），提起上訴，本院
判決如下：
    主  文
上訴駁回。
丙○○緩刑貳年。
    事  實
一、丙○○與甲○○（另經檢察官為不起訴處分）係夫妻關係。
    渠等與乙○○為鄰居關係，平日因停車位之糾紛，相處不睦
    。嗣甲○○於民國九十四年六月二十日十三時許，在臺北市
    文山區○○路○段一號前，與乙○○因停車細故發生口角，
    丙○○適因腳部骨頭斷裂而在前址四樓住處查看而未下樓，
    然丙○○因擔心紛爭擴大，乃出於勸阻之意，持非其所有供
    助走之柺杖伸出四樓，而以柺杖敲擊大樓外之牆壁，阻止其
    夫甲○○繼續與乙○○爭吵，惟其明知樓下地面有多人在場
    ，持柺杖懸空敲擊，理應注意緊握為之，而依當時情形，又
    無不能注意之情事，竟疏於注意，貿然以柺杖敲擊外牆，致
    不慎鬆手將上開柺杖滑落下方而敲擊乙○○頭部，使乙○○
    因而受有右側頂葉頭皮撕裂傷及腦震盪等傷害。
二、案經乙○○訴由臺北市警察局文山第一分局報告臺灣臺北地
    方法院檢察署檢察官偵查起訴。
    理  由
一、上揭犯罪事實，業據被告丙○○於原審及本院審理時坦承不
    諱，核與告訴人乙○○指訴遭柺杖擊中之被害情節大致相符
    ，且告訴人並因而受有右側頂葉頭皮撕裂傷及腦震盪等傷害
    之事實，並有景美醫院九十四年六月二十日北市衛醫字第一
    九二九號診斷證明書、財團法人振興復健醫學中心九十四年
    六月三十日字第四七七四六一號診斷證明書影本、乙○○之
    傷勢照片二幀、柺杖照片二幀等附卷可佐（見偵查卷第十二
    至十四、三三頁），從而審酌被告明知甲○○與告訴人爭吵
    時樓下有多人在場，其持柺杖懸空敲擊四樓外之大樓牆壁，
    若不慎掉落將致他人受傷，是理應負有緊握柺杖以防止危險
    發生之注意義務，被告竟疏於注意，不慎鬆手將上開柺杖滑
    落，因而敲擊告訴人之頭部，致其受有如前揭之傷害，且依
    當時情形，並無不能注意之情事，被告行為顯有過失，其失
    手將柺杖滑落行為與告訴人之傷害結果間，具有相當因果關
    係，該當刑法過失傷害罪之構成要件，從而被告前揭之任意
    性自白確與事實相符，本件事證明確，被告過失傷害犯行洵
    堪認定，應依法論科。
二、核被告所為，係犯刑法第二百八十四條第一項前段之過失傷
    害罪。原審認被告罪證明確，適用刑法第二百八十四條第一
    項前段、第四十一條第一項前段，罰金罰鍰提高標準條例第
    一條前段、第二條之規定，及審酌本件被告違反注意義務之
    疏失程度、告訴人受傷情形、被告於審理期間坦承犯行之態
    度良好及雖無法與告訴人達成民事和解但仍有和解之意等一
    切情狀，量處有期徒刑三月，並諭知易科罰金之折算標準。
    復說明被告所持之上開柺杖，係被告因傷至臺北市立萬芳醫
    院就診時向該醫院所借用之物，業經被告供承在卷（見原審
    卷第十一頁背面），非屬被告所有之物，自不得併予宣告沒
    收。其認事用法及量刑，均無違誤，被告上訴意旨，指摘原
    判決量刑過重，為無理由，其上訴應予駁回。末查本件係肇
    因於被告之夫與鄰居乙○○因停車細故發生口角，被告因擔
    心紛爭擴大，出於勸阻之意，持柺杖敲擊大樓外之牆壁，阻
    止其夫甲○○繼續與乙○○爭吵所致，上訴本院後雙方已達
    成和解，有和解協議書一紙附卷可憑，且告訴人亦到庭表示
    願意原諒被告，而被告此次犯罪又係偶發初犯，本院認被告
    受此審判程序，當知所警惕，應無再犯之虞，爰併宣告緩刑
    二年，以啟自新。
三、至告訴人雖於原審審理時指訴伊所受傷勢是由甲○○示意具
    犯意聯絡之被告以丟擲柺杖方式所造成，而認應論以被告共
    同故意傷害或殺人未遂罪嫌云云。惟按犯罪事實應依證據認
    定之，無證據不得推定其犯罪事實，刑事訴訟法第一百五十
    四條第二項定有明文。又事實之認定，應憑證據，如未能發
    現相當證據，或證據不足以證明，自不能以推測或擬制之方
    法，以為裁判基礎（最高法院四十年台上字第八六號判例意
    旨參照）。原審審酌被告於告訴人與甲○○發生爭執時，因
    腳部受傷而未下樓查看，且於爭吵時告訴人與甲○○所站立
    之位置極為接近，復有鄰居多人在旁圍觀等情，業據告訴人
    與被告供述詳實，是衡諸被告係在學校擔任工友職務，且當
    時並已腳部骨頭斷裂而行動不便，應無持柺杖由四樓向下投
    擲而可精確命中人群中之告訴人之技能，再者，告訴人遭柺
    杖擊中受傷時，被告之配偶甲○○即站立在告訴人身旁，是
    被告倘係故意朝向告訴人丟擲柺杖，客觀上亦甚易誤傷其配
    偶，另參酌告訴人於爭吵當時年齡已滿八十歲，然甲○○正
    值壯年，兩人之年紀與氣力相差懸殊，若甲○○確有傷害告
    訴人之犯意，本可出手毆打在旁之告訴人，實無須大費周章
    示意被告由四樓向下丟擲柺杖而自陷險境，是亦難認告訴人
    指訴被告與甲○○有犯意聯絡乙節與事實相符，此外，復查
    無積極證據足認被告有故意傷害或殺人未遂之犯行，自不能
    以推測或擬制之方式而認被告有傷害或殺人未遂之故意，原
    審復說明告訴人上開指訴，尚乏實據，自難論以被告故意傷
    害或殺人未遂罪責，亦無不合。
據上論斷，應依刑事訴訟法第368條，刑法第74條第1款，判決如
主文。
本案經檢察官沈世箴到庭執行職務。
中    華    民    國    95    年    4    月     6     日
                  刑事第十六庭審判長法  官  葉騰瑞
                                    法  官  趙功恆
                                    法  官  莊明彰
以上正本證明與原本無異。
不得上訴。
                                    書記官  周素秋
中    華    民    國    95    年    4     月    6     日
附錄：本案論罪科刑法條全文
刑法第284條
因過失傷害人者，處6月以下有期徒刑、拘役或500元以下罰金，
致重傷者，處1年以下有期徒刑、拘役或500元以下罰金。
從事業務之人，因業務上之過失傷害人者，處 1 年以下有期徒刑
、拘役或1千元以下罰金，致重傷者，處3年以下有期徒刑、拘役
或2千元以下罰金。


司法院資訊處製作；財團法人民間司法改革基金會備份。
